臺北高等行政法院判決
　　　　　　　　　　　　　　　　　　 93年度訴字第03153號
　　　　　　　　　　　　　　　.
原　　　告　日商‧揚歌股份有限公司（YOUNG SANGYO CO.,LTD
　　　　　　　）
代　表　人　甲○○○○MR..
訴訟代理人　丙○○
　　　　　　戊○○
　　　　　　黃秀珠律師
被　　　告　經濟部智慧財產局
代　表　人　蔡練生（局長）住同上
訴訟代理人　乙○○
　　　　　　丁○○
上列當事人間因商標註冊事件，原告不服經濟部中華民國93年7
月23日經訴字第09306222990號訴願決定，提起行政訴訟。本院
判決如下：
    主  文
原告之訴駁回。
訴訟費用由原告負擔。
    事  實
壹、事實概要：
    原告日商‧揚歌股份有限公司前於民國（下同）92年1月3日
    以「GIANNI VALENTINO及圖(二)」商標（下稱系爭商標，如附
    圖一），指定使用於當時商標法施行細則第49條所定商品及
    服務分類表第18類之皮包、錢包、背包、書包、手提袋、皮
    夾、公事包、旅行袋、紙傘、陽傘、露營傘、手杖等商品，
    向被告經濟部智慧財產局申請註冊。經被告審查，認本件商
    標圖樣上之外文與圖形，與據以核駁之註冊第429221號「
    VALENTINO」商標圖樣之外文及註冊第230396號「VALENTINO
    GARAVANI and V Logo」商標（下稱據以核駁商標，如附圖
    二）圖樣之外文及「V Logo」構成近似，復分別指定使用於
    同一或類似商品，有使相關消費者產生混淆誤認之虞，應不
    准註冊，以93年2月24日商標核駁第276711號審定書為核駁
    之處分。原告不服，提起訴願，旋遭駁回，遂向本院提起行
    政訴訟。
貳、兩造聲明：
一、原告聲明求為判決：
(一)、訴願決定及原處分均撤銷，並命被告准予系爭商標註冊。
(二)、訴訟費用由被告負擔。
二、被告聲明求為判決：
(一)、駁回原告之訴。
(二)、訴訟費用由原告負擔。
參、兩造之爭點：
一、原告主張之理由：
(一)、系爭商標與據以核駁商標不構成近似：
１、標識力薄弱之商標，其區別商品來源之功能有限，受他人攀
    附之可能性不大，保護範圍自應該予以縮小：查並非每一個
    商標均有相同之保護範圍，而是依其標識力之強弱，大小不
    同。商標標識力愈強，受他人攀附之可能性愈大，故需要保
    護之範圍愈廣，因此他人之商標及商品只需與之有少許近似
    ，即可構成近似之虞；反之，商標標識力愈弱，其區別商品
    來源之功能有限，故受保護之範圍愈小，因此他人之商標及
    商品若只與之有少許近似，自尚不足構成混淆之虞。若有相
    當數量近似商標使用於類似產品之上，則可顯示該類型商標
    之標識力薄弱，其保護之範圍應該縮小。換言之，只要有少
    許差異，即足以排除商標混淆之虞。故於判斷混淆之虞之際
    ，自不應一律忽視其他近似競爭商標之存在。而被告所訂定
    之「商標圖樣近似審查要點」7亦明文；商標圖樣之外觀、
    觀念及讀音等，其中任一項構成近似時，原則上即屬近似圖
    樣。但如該項目在商品相關購買人印象中所佔比重較輕，而
    其他項目足以為區辨時，應認為不近似。例如「金龜」與「
    金龜車」之文字排列雖相彷彿，惟本身各具特殊意義，不易
    造成誤認或聯想。
２、系爭商標與據以核駁註冊第230396號商標不同：
(1)、查「V」乃為英文26個字母之一，本身不具獨創性，任何人
    皆可能思及創作者，舉凡以「V」為商標圖形申請註冊於同
    類皮包產品且分屬不同之專用權人者實不勝枚舉，如商標註
    冊第577574、672323、581584、653801、687694、732715、
    824667、856042、000000 000000、938126、928277、
    941772、955594、960985、977000、0000000號等，又，於
    「鞋子」產品，如商標註冊第337393、388255、418001、
    482071、485939、529179、628566、636919、675839、
    699102及741476號等；於襪子產品，如註冊第817558、
    663951、410498、875846、491466及628352號等，由此可見
    ，「V」字非屬據以核駁商標專用權人所獨創，蓋其代表勝
    利之符號，係為一般人所喜用，已有淡化趨勢，故其既可於
    同類產品中併存未造成消費者之混淆誤認，可見消費者可輕
    易辨識不同「V」字係屬不同品牌，因此「V」為弱勢商標毫
    無疑問，故不應將其視為判斷商標是否近似之唯一依據。
(2)、原告之系爭商標係由GIANNI及VALENTINO二個單字組合而成
    ，而據以核駁註冊第230396號商標則為valentino以及
    garavani二個英文單字組合而成，兩者均有加入其他英文單
    字與單純「valentino」以玆區別。系爭商標GIANNI
    VALENTINO均為大寫，而據以核駁商標valentino garavani
    and v Logo均為小寫。系爭商標圖樣係由一英文大寫「G」
    結合英文字「V」交疊組合而成，該圖形之構成係表彰其下
    所置放二個英文字「GIANNI VALENTION」之首字「G」「V」
    而來，反觀據以核駁註冊第230396號商標，其商標圖樣係由
    一「V」字為主體，沿著「V」字上端圈出一扁平之方形外框
    構成該圖形，其上再放置上下二排英文字「valentino
    garavani」所構成，就其圖形而言，系爭商標為「GV」之組
    合，據以核駁商標係單一「V」字加上方形外框所構成，其
    予消費者之視覺感受具相當之差異性；又，系爭商標之外文
    「GIANNI VALENTINO 」係置於圖形之下方，予人金字塔頂
    端之感覺，反觀據以核駁商標之外文「valentino garavani
    」係採二字分開，並採上下二排之排列方式將其置於圖形之
    上方，予人方正之感受，至於系爭商標外文中之「GIANNI」
    與據以核駁商標外文之「garavani」非但字數不同（一為6
    個英文字，一為8個英文字），且讀音亦完全不同（系爭商
    標為3個音節，據以核駁商標為4個音節），何況系爭商標乃
    將姓氏「VALENTINO」置於後，而據以核駁商標係將「
    VALENTINO」置於前，整體而言，二造商標無論外觀、意匠
    、特色皆不相同，非屬近似商標允無疑義。
３、系爭商標亦與據以核駁註冊第429221號商標不構成近似：
(1)、次查系爭商標之外文「GIANNI VALENTINO」與據以核駁註冊
    第429221號商標「VALENTINO」相較，其字數繁簡有別外，
    系爭商標有一明顯之外文「GIANNI」乃為據以核駁商標所無
    ，何況以「VALENTINO」為商標分屬不同之專用權人且經被
    告核准註冊者，比比皆是；又，以「VALENTINO」申請於同
    類產品中尚有註冊第677885號「VALENTINO RUDY」、註冊第
    581627號「俊貿GIANNI VALENTI」、註冊第581628號「俊貿
    GIORGIO VALENTI」、註冊第248818號「MARIO VALENTINO」
    、註冊第766087號「GIOVANNI VALENTINO及圖」等；申請於
    皮鞋產品如「MARIO VALENTINO」、「RODOLFO VALENTINO」
    、「GIORGIO VALENTI」、「SERGIO VALENTE」、「
    ELLIOTT'S VALENTINO」、「VALENTINO RUDY」、「
    VALENTI FRANCO」；申請於皮帶產品中，如註冊第487677、
    487711、590789、703069及747908號等商標；申請於帶扣產
    品，如註冊第298529、372401及657199號等商標；因此，「
    VALENTINO」商標於業界而言，已有淡化現象，是為弱勢商
    標，並非為絕對比較之依據，蓋因其屬姓氏之一，故消費者
    對該商標已有一定程度之認識，伴隨該字所搭配之其餘外文
    ，始為比較近似與否之依據，故整體而言，二造商標實不致
    造成消費者之混淆誤認乃無庸置疑。
(2)、又「valentino」原為姓氏，其經常被採用作為商標之一部
    分，常常與其他英文單字或圖形，組合成不同之商標，舉凡
    以「valentino」為商標，在我國各個類別中，共有82件註
    冊商標，除註冊第429221號「valentino」外，其他商標均
    有加入其他英文單字作為組合，以和單純「valentino」作
    為區別，按系爭商標係由名字GIANNI與姓氏VALENTINO二個
    英文單字加上GV圖形組合而成，除英文單字即與據以核駁商
    標「valentino」不同，足以與註冊第429221號「valentino
    」作為區別，其他亦有例如：註冊第04839號「MARIO
    VALENTINO」以及第0000000號「VALENTINO RUDY」等，均係
    加入與其他商標可資區別之英文單字，並不與註冊第429221
    號「valentino」構成近似，由此可知「valentino」乃一識
    別力十分薄弱之商標，又系爭商標另有由GIANNI及
    VALENTINO該二字縮寫之字首G及V之圖形，無論在外觀以及
    設計旨趣均與據以核駁商標不同，因此不得謂原告申請系爭
    商標中含有「valentino」即有商標法第23條第1項第13款之
    情事，而謂不得註冊。
(二)、系爭商標無致消費者產生混淆誤認之虞：本案二造商標不構
    成近似，已如前述，然被告顯然過於武斷，率謂系爭商標與
    據以核駁商標有使相關商品購買人產生混同誤認之虞，實乃
    不了解市場現況所為之井底之見，原告在此特提供資料如下
    以證實系爭商標無使消費者產生混淆誤認之虞：
１、原告為一跨國企業公司，亦為一優良皮件製造商，專門代理
    銷售各種名牌皮件，並對自有品牌相當重視，系爭商標為其
    經營品牌之一，除了擁有日本當地多件商標專用權外，亦於
    新加坡取得商標專用權，原告於西元1984年起（73年）即開
    始經營系爭商標之商品，產品項目囊括衣服、皮包、鞋子、
    襪子、領帶、帽子、皮帶、手錶、手套、雨傘、珠寶、毛巾
    、寑具用品、陶器等，產品行銷世界各地，其設立之專賣店
    流露出高貴典雅之氣質，原告更不惜鉅資刊登大型廣告，印
    製目錄，系爭商標之商品在日本年銷售額自1999年480億日
    元、2000年480億日元、2001年500億日元、2002年550億日
    元至2003年之660億日元，可謂年年成長，甚受消費者之喜
    愛，原告特提供2002年在日本知名品牌調查資料表如下，以
    供參考，該調查表係4年做1次調查修正，其中可明顯看出系
    爭商標品牌於1997年為416億日元之銷售額，而於2001年即
    達500億日元之銷售額，由以上資料可知，消費者對系爭商
    標當有一定程度之認識，原告長期以來經營系爭商標之商品
    ，從未有消費者將其與據以核駁商標之商品產生混淆誤認之
    情形，故被告主觀認為二造商標有使消費者產生混淆誤認之
    虞，原告甚感不服。
２、事實上，原告於日本所註冊之商標案件中，亦有系爭商標與
    據以核駁商標於衣服、袋子產品中同類併存之現象，特提供
    參酌，盼勿忽略該等個案所代表之實質意義，作一公平之審
    理。依前述，「V」圖形之商標於同類中併存者比比皆是，
    而「VELENTINO」字樣於各類中同時併存者亦不乏其例，其
    皆非屬獨創性之文字，則其拘束性當有所限制，既然消費者
    從未因均具有「V圖」或「VALENTINO」部分而致混淆誤認，
    更可證明消費市場上既多有習見之「V圖形」及「VALENTINO
    」於各類產品中出現，則消費者對其來源之識別區辨能力已
    相對提高，自不致因同有已呈弱勢之「V圖」或「VALENTINO
    」，即產生相同商品來源或出處之聯想。因此二造商標自無
    致消費者產生混淆誤認之虞，理至明灼。
(三)、況且，原告所申請之系爭商標與據以核駁之「valentino
    garavani and v Logo」商標，在日本、新加坡等國均同時
    併存，顯然並無被告所謂使消費者混淆誤認，即有商標近似
    之疑慮，此有據以核駁在新加坡註冊之商標資料可稽。又據
    以核駁商標「valentino」以及「valentino garavani and
    v LOGO」，雖在美國取得註冊，然亦有第三人以「OSCAR
    VALENTINO」、「HUGO VALENTINO」、「Audre VALENTINO」
    、「MARIO VALENTINO」取得商標註冊，顯然並不因有使用
    「VALENTINO」即會與「valentino」以及「valentino
    garavani and v LOGO」構成近似。綜上所陳，系爭商標與
    據以核駁商標無論外觀或意匠均區別顯然，自不構成近似，
    而以消費者對此類習見「V圖」及「VALENTINO」商標之認知
    程度，其亦無混淆誤認之疑慮，系爭商標自無商標法第23條
    第1項第13款規定之適用，甚為明確。
二、被告主張之理由：
(一)、本案存在之相關因素之審酌：
１、商標圖樣是否近似暨其近似之程度：參照被告公告之「混淆
    誤認之虞」審查基準5.2.1參照，商標近似之判斷得就二商
    標外觀、觀念及讀音為觀察。本件原告申請註冊之系爭商標
    圖樣與據以核駁之註冊第230396號「VALENTINO GARAVANI
    AND V LOGO」商標，兩造商標圖樣相較，前者之外文為「
    GIANNI VALENTINO」與後者之「VALENTINO GARAVANI」，乍
    看之下，印象予人極相彷彿，且兩者之圖形復均為缺口圓框
    內置「V」圖形，文字與圖形之結構整體觀之予人極相彷彿
    之印象，應構成近似。又商標圖樣上之「GIANNI VALENTINO
    」與註冊第429221號「VALENTINO」商標，均有相同之「
    VALENTINO」，有使人產生為系列商標之印象，以具有普通
    知識經驗之消費者，於購買時施以普通之注意，可能會有所
    混淆而誤認二商品來自同一來源，應屬構成近似之商標。
２、商品是否相同或類似暨其類似之程度：商品類似係指二個不
    同之商品，在功能、材料、產製者或其他因素上具有共同或
    關聯之處，如果標上相同或近似之商標，依一般社會通念及
    市場交易情形，易使商品消費者誤認其為來自相同或雖不相
    同但有關聯之來源，則此二個商品間即存在類似關係（審查
    基準5.3.1參照）。本件原告申請註冊之商標指定使用之「
    皮包、錢包、背包、書包、手提袋、皮夾、購物袋、公事包
    、旅行袋、化妝箱」等商品與據以核駁之註冊第230396號「
    VALENTINO GARAVANI AND V LOGO」商標所指定之「書包、
    手提箱袋、旅行袋、皮夾」商品相較；及指定使用之「紙傘
    、陽傘、露營傘、手杖」與據以核駁之註冊第429221號「
    VALENTINO」商標指定使用之「傘、陽傘、海灘傘、手杖」
    二者商品，實具有相同或相近之功能，復常來自相同之產製
    業者，如標示相同或近似之商標，依一般社會通念及市場交
    易情形，易使一般商品消費者誤認其為來自相同或雖不相同
    但有關聯之來源。所指定使用之商品間應屬存在相當高程度
    之類似關係。
(二)、衡酌系爭商標與二據以核駁商標圖樣近似、指定商品類似之
    程度等因素，相關消費者極有可能誤認二商標之商品為同一
    來源之系列商品，或誤認其來自雖不相同但有關聯之來源，
    而產生混淆誤認情事。自有商標法第23條第1項第13款規定
    之適用。至原告所舉其他核准案例，經查案情均與本件不盡
    相同，且基於商標個案審查原則，自不得比附援引，執為本
    件有利之論據，並予陳明。是被告依法核駁其註冊之申請，
    並無不合。
    理  由
一、按商標「相同或近似於他人同一或類似商品或服務之註冊商
    標或申請在先之商標，有致相關消費者混淆誤認之虞者」，
    不得註冊，為商標法第23條第1項第13款本文所規定。所謂
    「有致相關消費者混淆誤認之虞」者，係指兩商標因相同或
    構成近似，致使相關消費者誤認為同一商標，或雖不致誤認
    二商標為同一商標，但極有可能誤認二商標之商品／服務為
    同一來源之系列商品／服務，或誤認二商標之使用人間存在
    關係企業、授權關係、加盟關係或其他類似關係而言。而判
    斷有無混淆誤認之虞，則應參酌商標識別性之強弱、商標之
    近似及商品／服務類似等相關因素之強弱程度、相互影響關
    係及各因素等綜合認定是否已達有致相關消費者產生混淆誤
    認之虞。而判斷是否有混淆誤之虞，被告公告之「混淆誤認
    之虞」審查基準，列有各項相關參考因素。其中商標圖樣近
    似及商品類似二項要素，依前揭法條規定為必須具備之要件
    。其他參酌要素則視個案中是否存在而為斟酌。
二、本件被告係認原告申請註冊之「GIANNI VALENTINO及圖(二)」
    商標圖樣上之外文與圖形，與據以核駁之註冊第429221號「
    VALENTINO」商標圖樣之外文及註冊第230396號「VALENTINO
    GARAVANI and V Logo」商標圖樣之外文及「V Logo」構成
    近似，復分別指定使用於同一或類似商品，有使相關消費者
    產生混淆誤認之虞，乃為核駁之處分。
三、原告起訴意旨略謂：標識力薄弱之商標，其區別商品來源之
    功能有限，受他人攀附之可能性不大，保護範圍自應該予以
    縮小，「V」圖形之商標於同類中併存者比比皆是，而「
    VELENTINO」字樣於各類中同時併存者亦不乏其例，其皆非
    屬獨創性之文字，則其拘束性當有所限制。且二造商標無論
    外觀或意匠均區別顯然，自不構成近似，原告長期以來經營
    系爭商標之商品，從未有消費者將其與據以核駁商標之商品
    產生混淆誤認之情形云云。
四、本院判斷如下：
(一)、經查，本件商標圖樣係由一缺口橢圓形框內置一「V」設計
    圖及外文「GIANNI VALENTINO」所聯合組成。惟系爭商標圖
    樣與據以核駁之註冊第429221號「VALENTINO」商標圖樣相
    較，二者均有相同之外文「VALENTINO」，有使人產生為同
    一系列商標之印象，應屬構成近似之商標，原告雖主張「
    VALENTINO」在義大利為姓氏，其識別性較低，其區別商品
    來源之功能有限，受他人攀附之可能性不大，保護範圍自應
    該予以縮小云云，惟查，義大利之姓氏為何，國人並不明確
    知悉，是以「VALENTINO」為商標，自具有識別性，並不因
    「VALENTINO」為義大利之姓氏而縮小其保護範圍，原告主
    張並不可採。
(二)、再查，本件商標圖樣上之外文「GIANNI VALENTINO」及「V
    」設計圖形與另一據以核駁之註冊第230396號「VALENTINO
    GARAVANI and VLogo」商標圖樣上之外文「VALENTINO
    GARAVANI」及「V Logo」圖形相較，二者外文均有相同之「
    VALENTINO」及外觀相仿之「GIANNI」與「GARAVANI」，且
    均以引人注意之「Ｖ」字圖形為設計主體，且兩者之圖形復
    均為缺口圓框內置「V」圖形，文字與圖形之結構整體觀之
    ，予人寓目印象極相彷彿，應屬構成近似之商標。原告主張
    「V」圖形並非屬獨創性之文字，則其拘束性當有所限制云
    云，惟查據以核駁之註冊第230396號「VALENTINO GARAVANI
    and VLogo」之「V」圖形係經過設計之為扁形缺口圓框內置
    「V」圖形，並非單純「V」字母而已，原告主張，亦不可採
    。
(三)、復查，商品是否相同或類似暨其類似之程度：商品類似係指
    二個不同之商品，在功能、材料、產製者或其他因素上具有
    共同或關聯之處，如果標上相同或近似之商標，依一般社會
    通念及市場交易情形，易使商品消費者誤認其為來自相同或
    雖不相同但有關聯之來源，則此二個商品間即存在類似關係
    （審查基準5.3.1參照）。本件原告申請註冊之商標指定使
    用之「皮包、錢包、背包、書包、手提袋、皮夾、購物袋、
    公事包、旅行袋、化妝箱」等商品與據以核駁之註冊第
    230396號「VALENTINO GARAVANI AND V LOGO」商標所指定
    之「書包、手提箱袋、旅行袋、皮夾」商品相較；及指定使
    用之「紙傘、陽傘、露營傘、手杖」與據以核駁之註冊第
    429221號「VALENTINO」商標指定使用之「傘、陽傘、海灘
    傘、手杖」二者商品，實具有相同或相近之功能，復常來自
    相同之產製業者，如標示相同或近似之商標，依一般社會通
    念及市場交易情形，易使一般商品消費者誤認其為來自相同
    或雖不相同但有關聯之來源。所指定使用之商品間應屬存在
    相當高程度之類似關係。
(四)、經衡酌本件商標與二據以核駁商標圖樣近似之程度及指定使
    用商品類似之程度，相關消費者極有可能誤認二者商標之商
    品為同一來源之系列商品，或誤認其來自雖不相同但有關聯
    之來源，而產生混淆誤認之虞。揆諸首揭法條規定及說明，
    本件商標自不得註冊。
(五)、至於原告另稱系爭商標係目前於日本地區使用多時之「蜜蜂
    家族」圖案，並使用於刊物及各種營養食品等商品一節；經
    查原告所提上開使用證據（起訴證物10至14）係在日本使用
    ，並無在台灣大量長久使用，達到可與據以核駁商標併存之
    事實，是以原告所提使用證據，亦不足以作為系爭商標與據
    以核駁商標不致產生混淆誤認之虞之證據。
(六)、末查，原告所舉以V字母作為商標核准註冊之案例，經核其
    商標圖樣與本件商標圖樣不盡相同，且屬另案問題，基於商
    標審查個案拘束原則，究不得比附援引，執為本件商標應准
    註冊之論據。原告雖主張系爭商標與據以核駁之註冊第
    429221號「VALENTINO」商標在日本併存註冊云云，惟基於
    商標屬地主義，各國商標審查機關得就各商標註冊為自主審
    查，他國之註冊資料不得比附援引，執為本件商標應准註冊
    之論據，均併予指明。
五、從而，被告依首揭規定，為核駁之處分，並無不合。訴願決
    定遞予駁回，亦無違誤，均應予維持。本件原告之訴為無理
    由，應予駁回。
據上論結，本件原告之訴為無理由，爰依行政訴訟法第九十八條
第三項前段，判決如主文。
中　　華　　民　　國　　94　　年　  10　　月　 11  　 日
                       第七庭 審判長 法  官 劉介中
                                     法  官 王碧芳
                                     法  官 李玉卿
上為正本係照原本作成。
如不服本判決，應於送達後20日內，向本院提出上訴狀並表明上
訴理由，如於本判決宣示後送達前提起上訴者，應於判決送達後
20日內補提上訴理由書（須按他造人數附繕本）。
中　　華　　民　　國　　94　　年　  10　　月　 11  　 日
                                     書記官 黃明和
